【裁判字號】    99,易,1916
【裁判日期】    990730
【裁判案由】    毒品危害防制條例
【裁判全文】
臺灣板橋地方法院刑事判決              99年度易字第1916號
公  訴  人  臺灣板橋地方法院檢察署檢察官
被      告  甲○○
上列被告因違反毒品危害防制條例案件，經檢察官提起公訴（99
年度毒偵字第3828號、第3995號），本院裁定改依簡式審判程序
，判決如下：
    主  文
甲○○施用第二級毒品，處有期徒刑參月，如易科罰金，以新臺
幣壹仟元折算壹日，扣案之夾鏈袋壹個沒收；又施用第二級毒品
，處有期徒刑參月，如易科罰金，以新臺幣壹仟元折算壹日，扣
案之第二級毒品甲基安非他命壹包（含包裝袋，驗餘淨重零點零
陸零捌公克）沒收銷燬之，扣案之吸食器壹組沒收。應執行有期
徒刑肆月，如易科罰金，以新臺幣壹仟元折算壹日，扣案之第二
級毒品甲基安非他命壹包（含包裝袋，驗餘淨重零點零陸零捌公
克）沒收銷燬之；扣案之夾鏈袋壹個、吸食器壹組均沒收。
    事  實
一、甲○○前因施用第二級毒品案件，經本院以88年度毒聲字第
    3887號裁定送觀察、勒戒後，因認無繼續施用毒品傾向，於
    民國88年7 月12日執行完畢釋放，並經臺灣板橋地方法院檢
    察署檢察官以88年度偵字第15789 號為不起訴處分確定；再
    因施用第二級毒品案件，經本院以88年度聲字第6563號裁定
    送觀察、勒戒後，因認無繼續施用毒品傾向，於88年11 月
    12日執行完畢釋放，並經臺灣板橋地方法院檢察署檢察官以
    88年度毒偵字第354 號、第1509號為不起訴處分確定。
二、詎仍不知悔改，於前述觀察、勒戒執行完畢釋放後，5 年內
    再犯施用毒品之罪，經本院於88年間，以前揭裁定再次送觀
    察、勒戒後，因認無繼續施用毒品傾向而釋放後，明知甲基
    安非他命係屬毒品危害防制條例第2 條第2 項第2 款所定之
    第二級毒品，不得持有、施用，竟基於施用第二級毒品甲基
    安非他命之犯意，分別為下列之行為：(一)於99年4 月28日下
    午2 時許，在其位於臺北縣板橋市○○路忠義巷15弄92之1
    號住所內，以將毒品甲基安非他命置入玻璃球吸食器內燒烤
    後吸食煙氣之方式，施用第二級毒品甲基安非他命1 次，嗣
    於同日下午5 時45分許，在臺北縣板橋市縣○○道、重慶路
    口為警查獲，並扣得其所有供施用甲基安非他命所用之夾鏈
    袋1 個，經警對其採尿送驗，呈甲基安非他命陽性反應，始
    悉前情；(二)復於99年5 月2 日某時許，在同上址之住所內，
    以將毒品甲基安非他命置入玻璃球吸食器內燒烤後吸食煙氣
    之方式，施用第二級毒品甲基安非他命1 次，嗣於99年5 月
    4 日晚間8 時10分許，為警在其位於臺北縣板橋市○○路28
    號之2 之居所內查獲，並扣得甲基安非他命1 包（檢驗前淨
    重0.0610公克、驗餘淨重0.0608公克）、其所有供施用甲基
    安非他命所用之吸食器1 組，經警對其採尿送驗，呈甲基安
    非他命陽性反應，始悉前情。
三、案經臺北縣政府警察局板橋分局報告臺灣板橋地方法院檢察
    署檢察官偵查起訴。
    理  由
一、被告甲○○所犯並非死刑、無期徒刑、最輕本刑為三年以上
    有徒刑之罪或高等法院管轄第一審案件，而其於準備程序進
    行中，被告先就被訴事實為有罪之陳述，經法官告知簡式審
    判程序之旨，並聽取公訴人及被告之意見後，本院認適宜改
    依簡式審判程序進行，爰裁定進行簡式審判程序，合先敘明
    。
二、上揭事實，業據被告於審理時坦承不諱，且被告為警查獲後
    所採集之尿液，經送台灣檢驗科技股份有限公司檢驗結果，
    確均呈甲基安非他命陽性反應，有該公司99年5 月13日濫用
    藥物檢驗報告（檢體編號：A0000000號）、臺北縣政府警察
    局板橋分局偵辦毒品危害防制條例案被移送人姓名及代碼對
    照表、該公司99年5 月21日濫用藥物檢驗報告（檢體編號：
    A0000000號）、臺北縣政府警察局板橋分局偵辦毒品危害防
    制條例案被移送者姓名及代碼對照表各1 紙在卷可稽；而扣
    案之白色透明結晶1 包（檢驗前淨重0.0610公克；驗餘淨重
    0.0608公克）經送驗後，確含有甲基安非他命成分，亦有交
    通部民用航空局航空醫務中心99年6 月3 日航藥鑑字第0993
    608 號毒品鑑定書1 紙在卷可參，另有夾鏈袋1 個及吸食器
    1 組扣案可資佐證。足徵被告之自白與事實相符，堪以採信
    。是本案事證明確，被告施用第二級毒品甲基安非他命之犯
    行，洵堪認定。
三、按施用第一、二級毒品為犯罪行為，毒品危害防制條例第10
    條定有處罰明文。故施用第一、二級毒品者，依前揭規定本
    應科以刑罰。惟基於刑事政策，對合於一定條件之施用者，
    則依同條例第20條、第23條之規定，施以觀察、勒戒及強制
    戒治之保安處分。又毒品危害防制條例於92年7 月9 日修正
    公布，自93年1 月9 日施行，其中第20條、第23條將施用毒
    品之刑事處遇程序，區分為「初犯」及「5 年內再犯」、「
    5 年後再犯」。依其立法理由之說明：「初犯」，經觀察、
    勒戒或強制戒治後，應為不起訴處分或不付審理之裁定；經
    觀察、勒戒或強制戒治執行完畢釋放後，「5 年內再犯」者
    ，因其再犯率甚高，原實施之觀察、勒戒及強制戒治既已無
    法收其實效，爰依法追訴或裁定交付審理。至於經觀察、勒
    戒或強制戒治執行完畢釋放後，「5 年後再犯」者，前所實
    施之觀察、勒戒或強制戒治已足以遮斷其施用毒品之毒癮，
    為期自新及協助其斷除毒癮，仍適用「初犯」規定，先經觀
    察、勒戒或強制戒治之程序。從而依修正後之規定，僅限於
    「初犯」及「5 年後再犯」二種情形，始應先經觀察、勒戒
    或強制戒治程序。倘被告於5 年內已再犯，經依法追訴處罰
    ，縱其第三次（或第三次以上）再度施用毒品之時間，在初
    犯經觀察、勒戒或強制戒治執行完畢釋放5 年以後，已不合
    於「5 年後再犯」之規定，且因已於「5 年內再犯」，顯見
    其再犯率甚高，原實施觀察、勒戒或強制戒治，已無法收其
    實效，即應依該條例第10條處罰。至於第三次（或第三次以
    上）施用毒品之時間，是否宜有期間限制？以多久為適宜？
    則分屬刑事政策、專門醫學之範圍，非審判機關所能決定，
    有待循立法途徑解決。（最高法院97年9 月9 日97年度第5
    次刑事庭會議決議參照）。經查：本件被告前曾因施用毒品
    案件，經本院以88年度毒聲字第3887號裁定送觀察、勒戒後
    ，因認無繼續施用毒品傾向，於88年7 月12日執行完畢釋放
    ，並經臺灣板橋地方法院檢察署檢察官以88年度偵字第1578
    9 號為不起訴處分確定；再因施用第二級毒品案件，經本院
    以88年度聲字第6563號裁定送觀察、勒戒後，因認無繼續施
    用毒品傾向，於88年11月12日執行完畢釋放，並經臺灣板橋
    地方法院檢察署檢察官以88年度毒偵字第354 號、第1509號
    為不起訴處分確定等情，有臺灣高等法院被告前案紀錄表1
    份在卷可憑，是依上開說明，被告於前述觀察、勒戒執行完
    畢釋放後5 年內，再犯施用第二級毒品罪，經本院於88年間
    裁定送觀察、勒戒後，因認無繼續施用毒品傾向而釋放後，
    復犯本件施用毒品之犯行，此次犯行距前揭觀察、勒戒執行
    完畢釋放後雖逾5 年，惟核與毒品危害防制條例第20條第3
    項所定「5 年後再犯」之立法意旨不符，揆諸上開說明，仍
    應予追訴、處罰。
四、核被告所為2 次施用毒品甲基安非他命之行為，均係犯毒品
    危害防制條例第10條第2 項之施用第二級毒品甲基安非他命
    罪。其多次持有毒品甲基安非他命之低度行為，均為其施用
    甲基安非他命之高度行為所吸收，不另論罪。被告所犯前開
    施用第二級毒品2 罪，犯意各別，行為互殊，應予分論併罰
    。爰審酌被告無視毒品可能對自身及家庭所造成之戕害，及
    對社會治安形成之潛在危險，屢犯施用毒品之罪，足見其戒
    絕毒癮之意志不堅，本不宜寬貸，惟念其犯後坦承犯行，態
    度良好，及施用毒品乃戕害自身健康，尚未直接危害他人等
    一切情狀，分別量處如主文所示之刑，並均諭知如易科罰金
    之折算標準，暨定應執行刑併諭知如易科罰金之折算標準。
五、末以，扣案之白色透明結晶1 包（含包裝袋，檢驗前淨重0.
    0610公克；檢驗後淨重0.0608公克），確含毒品甲基安非他
    命成分，業已認明如前，又因毒品鑑驗一般係以傾倒之方式
    ，將包裝袋內之第二級毒品甲基安非他命倒出而與包裝袋分
    離而秤重，必要時，輔以刮杓刮取袋內粉末，然無論依何種
    方式分離，包裝袋內分別均有極微量之第二級毒品甲基安非
    他命殘留，有法務部調查局以93年3 月19日調科壹字第0930
    0113060 號函釋可參，此為本院職務上已知之事實，是足認
    包裝袋內含有極微量第二級毒品甲基安非他命殘留而無法析
    離，應整體視為查獲之第二級毒品甲基安非他命，俱應依毒
    品危害防制條例第18條第1 項前段之規定，不問屬於犯人與
    否，均沒收銷燬之；至送鑑耗損之甲基安非他命粉末既已滅
    失，自無庸再予宣告沒收銷燬之必要。扣案之之夾鏈袋1 個
    （即起訴書所載甲基安非他命殘渣袋1 個）本為被告所有供
    其盛裝甲基安非他命使用之物，亦據被告供認無訛，惟經本
    院當庭勘驗該殘渣袋內毒品已經用罄，幾無毒品殘留，故依
    刑法第38條第1 項第2 款，併予宣告沒收。又扣案之吸食器
    1 組，亦為被告所有供其施用甲基安非他命所用之物，復據
    被告供認無訛，故同依刑法第38條第1 項第2 款，併予宣告
    沒收。
據上論斷，應依刑事訴訟法第273 條之1 第1 項、第299 條第1
項前段，毒品危害防制條例第10條第2 項、第18條第1 項前段，
刑法第11條、第41條第1 項前段、第51條第5 款、第38條第1項
第2 款，判決如主文。
本案經檢察官陳旭華到庭執行職務。
中    華    民    國    99    年     7    月    30    日
                  刑事第十庭  法  官 鄭凱文
以上正本證明與原本無異。
如不服本判決應於收受本判決後10日內向本院提出上訴書狀，並
應敘述具體理由，如未敘述上訴理由者，應於上訴期間屆滿後20
日內補提理由書狀於本院（均須按他造當事人之人數附繕本）「
切勿逕送上級法院」。
                              書記官 陳筱惠
中    華    民    國    99    年    7     月    30    日
附錄本案論罪法條：
毒品危害防制條例第10條：
施用第一級毒品者，處6 月以上5 年以下有期徒刑。
施用第二級毒品者，處3 年以下有期徒刑。

司法院資訊處製作；財團法人民間司法改革基金會備份。
